【裁判字號】    88,重訴,11
【裁判日期】    891219
【裁判案由】    違反槍砲彈藥刀械管制條例
【裁判全文】
臺灣桃園地方法院刑事判決                          八十八年度重訴字第一一號
    公  訴  人  臺灣桃園地方法院檢察署檢察官
    被      告  甲○○
右列被告因違反槍砲彈藥刀械管制條例案件，經檢察官提起公訴（八十八年度偵字第
二二七、一五一七號），本院判決如左：
    主      文
甲○○共同未經許可，運輸手槍，處有期徒刑拾年，併科罰金新台幣壹佰萬元，罰金
如易服勞役，以罰金總額與陸個月之日數比例折算，並應於刑之執行完畢或赦免後，
令入勞動場所，強制工作參年。
扣案之美國BERETTA廠製92EL型口徑9MM半自動手槍壹支（含彈匣貳個，槍號BER4544
98Z）、奧地利GLOCK廠製26型口徑9MM半自動手槍貳支（各含彈匣貳個，槍號分別為
AAB0307、BVC331，另含滑套肆個、復進彈簧肆條、槍托護套參個）均沒收。
    事      實
一、緣甲○○係中華民國人，於取得美國護照後，在多年前長居於美國加州洛杉磯，
    因而結識旅居該處之華人丙○○（通緝中），其二人均明知手槍及子彈係經我國
    行政院公告為甲類第一款之管制進出口物品，非經中華民國主管機關之許可，不
    得非法運輸回國，竟基於共同運輸及私運屬管制進出口物品之手槍及子彈來台之
    犯意，由甲○○於民國（下同）八十七年十二月十五日先行回國等候接應，並託
    人以林倩椿之名義，向台南市○○路○段一七八號「九九通訊有限公司」購買
    NOKIA廠牌5130型搭配IF卡門號0000000000號行動電話一支，以供聯
    絡之用，另丙○○則在美國加州洛杉磯取得新加坡人戊○○（通緝中）之同意，
    將美國BERETTA廠製92EL型口徑9MM半自動手槍一支（含彈匣二個，槍號BER4544
    98Z）、奧地利GLOCK廠製26型口徑9MM半自動手槍二支（各含彈匣二個，槍號分
    別為AABO307、BVC331，另含滑套四個、復進彈簧四條、槍托護套三個）及制式
    口徑5.56MM步槍子彈一顆帶回台灣，再轉交予甲○○，且囑戊○○來台後靜候甲○○連絡取貨，旋於八十七年十二月二十八日丙○○乃將上開手槍分解後，連同
    子彈以保鮮膜包裝藏放於行李內，再交給有犯意聯絡之戊○○夾帶回國，而戊○○為免行跡敗露，遂攜其幼女李念慈同行，兩人立即於同日搭乘長榮ＢＲ─００
    一號班機自美國洛杉磯入境中華民國，並將上開行李（編號０九四一六六）隨機
    托運運輸，於是日晚上十時三十分許抵達台灣，經由桃園中正國際機場通關，適
    為安檢勤務人員經Ｘ光檢視儀器發現上開托運行李可疑後，即予掛牌欲嚴加檢查
    ，經埋伏多時，戊○○因恐犯行敗露為警查獲，乃未出面提領該件行李，僅領走
    其餘五件行李，即攜其幼女通關入境；嗣該未提領之托運行李經內政部警政署航
    空警察局會同財政部台北關稅局及長榮航空公司職員邱建誠共同查驗後，發現內
    有上開手槍及子彈，再由電腦查詢顯示該行李係新加坡人戊○○掛牌托運，即展
    開調查，迨於翌（二十九）日上午戊○○自知難逃法網，乃主動打電話向長榮航
    空公司及海關查詢該只托運行李，經獲知已遭查驗出有上開槍彈，即於是日下午
    五時許至航空警察局投案說明；另甲○○早先於八十七年十二月二十九日下午二
    時三十分許經由丙○○自美國越洋電話得知戊○○已入境台灣，丙○○並告知其
    戊○○之聯絡電話為0000000000號，以便通知取貨，嗣於當晚八時許
    甲○○尚不知戊○○已向航空警察局投案，仍以0000000000號手機撥
    打0000000000號行動電話號碼與戊○○聯繫安排取貨事宜，而正於航
    空警察局接受訊問之戊○○，經警盤訊而供出上情，旋於是日晚上十時左右，在
    警方授意下打甲○○之0000000000號行動電話，戊○○即佯裝要交貨
    予甲○○，並誘出約定於隔（三十）日凌晨三時三十分許在統聯客運台南總站見
    面，甲○○應允後，為免人起疑，乃偕同不知情之妻黃麗樺（所涉違反槍砲彈藥
    刀械管制條例部分業經不起訴處分確定）騎乘車牌號碼ＶＲＰ─六六０號輕機車
    外出，逕赴約定地點，嗣由警察帶領戊○○及其幼女搭乘統聯客運抵達台南總站
    ，甲○○即出現在候車室，並表明身份後，戊○○即將裝有上開槍彈之黑色背包
    一只交與甲○○之妻黃麗樺，俟黃麗樺接手放置於機車座墊下行李廂內，與甲○○準備起動離去之際，旋為到場埋伏之員警一舉人贓俱獲，並扣得上開槍彈。
二、案經內政部警政署航空警察局報請台灣桃園地方法院檢察署檢察官偵查起訴。
    理      由
一、訊據被告甲○○矢口否認有何共同運輸槍彈回國之犯行，辯稱：本件伊真的不知
    情，且伊與戊○○於航警局訊問時沒有對質之機會，是戊○○設計陷害伊，當時
    戊○○先提領三個皮箱出來，剩下兩個故意不提，是她被發現後故意陷害伊，否
    則她來台入境後應先打電話給伊，但實際上她都打電話給她友人，直到被查獲後
    才打電話跟伊連絡，此事伊沒有參與，至於伊會去接戊○○母女，係因伊希望丙○○幫伊買威而鋼之口香糖，伊有意從美國進口，以便在台販售，後來丙○○於
    八十七年十二月二十九日下午兩點多打電話告訴伊，鄒小姐已到台灣，且有託她
    帶該口香糖來台，並告知伊戊○○之手機號碼，而伊之前在美國洛杉磯曾經由丙○○之介紹見過戊○○一面，所以還算認識，因此打該手機號碼與戊○○連絡，
    本來約好三十日白天在台北市○○街見面，後來因為她打電話表示要急著趕回新
    加坡，所以伊才提議要她搭統聯客運到台南來，並非急著取貨，況且伊也不知道
    戊○○交付之黑色背包內藏有槍彈，否則不會邀伊老婆一同前去接人云云。
二、經查，戊○○於右揭時、地受丙○○所託，未經許可私運上開手槍、子彈來台，
    再轉交予被告甲○○，嗣因藏放槍彈之托運行李經查驗出有異，戊○○始出面投
    案，惟被告甲○○與丙○○均不知情，嗣丙○○以為戊○○已安全入境台灣，即
    電知被告甲○○，並告以聯絡之行動電話號碼，旋被告甲○○即與戊○○連絡，
    並約定取貨之時間與地點，嗣為在場埋伏之員警一舉人贓俱獲之事實，業據同案
    被告戊○○於警訊、偵查及本院初訊時指證明確（見台灣桃園地方法院檢察署八
    十八年度偵字第二二七號偵查卷第八頁正面、第十一頁背面、第十二頁正、背面
    、第四十八頁、第四十九頁、本院八十八年四月二日訊問筆錄），於航空警察局
    初訊時戊○○即供稱：丙○○要伊將東西交給一個台灣人，胖胖的，在洛杉磯曾
    見過一面，他有伊的大哥大號碼0000000000，會主動與伊連絡等情（
    見同上偵查卷第八頁正面），又於被告甲○○被查獲後複訊時亦指稱：該男人甲○○就是前次筆錄中所稱要將東西交給他的胖胖台灣人等語（見同上偵查卷第十
    一頁背面），且戊○○所謂「胖胖的台灣人」，亦與被告甲○○之外貌、身形相
    似，再參以被告甲○○供承與戊○○素不相識，僅曾在美國洛杉磯經由丙○○之
    介紹，見過一次面，無任何嫌隙云云，足見被告與戊○○並無任何恩怨，衡情而
    論，戊○○實無虛構事實攀誣被告之必要等情，同案被告戊○○上開受丙○○所
    託私運槍彈來台再轉交予被告甲○○之指述，應屬可信。至戊○○所稱其原不知
    該托運行李內藏放有槍彈，係經向航空公司查詢始得知此事云云，然上開手槍經
    分解連同子彈以保鮮膜包裝分置於行李內各處，而戊○○出關時僅該托運行李未
    提領，其餘五件行李均已提走乙節，已據證人即長榮航空公司行李組運務員邱建
    誠於警訊時指證綦詳，茲一般人對於搭乘飛機時隨身攜帶托運之行李，理應會加
    以整理查看，而上開槍彈僅以保鮮膜包裝，一摸即知，且戊○○入境通關時，因
    恐上開槍彈被查獲，該件托運行李乃刻意不予提領，故戊○○對於私運槍彈來台
    實難謂為不知。至戊○○前後證述受託攜帶槍彈來台之過程及在台聯絡之時間、
    方法，雖稍有不一，惟衡諸常情，一般人對於一件事情經過一段時日後之多次陳
    述，實難期其完全一致，且戊○○本與被告及丙○○無仇隙，則其就受託運輸槍
    彈來台之過程，事後僅能依記憶為約略之指述，亦屬正常合理，自不能執其指述
    有些許不符，即全盤否認其供詞之可信性；再者，0000000000號行動
    電話之承租使用者，名義上為林倩椿，其實際使用人則為被告甲○○，係於八十
    七年十二月二十二日始向九九通訊有限公司購買NOKIA廠牌5130型搭配IF卡使用
    等情，不惟被告供承在卷，並有九九通訊有限公司之證明書及遠傳儲值易付卡客
    戶資料（日）報表在卷可稽，顯係被告甲○○與丙○○於美國洛杉磯謀議私運槍
    彈來台後，而被告於八十七年十二月十五日先行返國，其平日均使用妻黃麗樺名
    義申請之0000000000號行動電話，為本件聯絡取貨之用，且為免遭人
    監聽，乃另行託人以不認識之「林倩椿」之名義購買手機，又使用打完即可丟棄
    之儲值易付卡，其共同運輸槍彈來台之犯意甚明。
三、次查，前揭手槍三支及子彈一顆為警於戊○○託運行李（編號０九四一六六）中
    查獲，有台北關稅局扣押貨物、運輸工具收據及搜索筆錄、Ｘ光檢查儀注檢行李
    報告表、中華民國入境旅客申報單等附卷可稽，亦為同案被告戊○○於偵審中所
    不否認；且上開手槍，其中一支係美國BERETTA廠製92EL口徑9MM半自動手槍，含
    彈匣二個，槍號為BER454498Z，槍管內具陸條右旋來復線，機械性能良好，認具
    殺傷力，其餘二支均係奧地利GLOCK廠製26型口徑9MM半自動手槍，各含彈匣二個
    ，槍號分別為AAB0307、BVC331，槍管內具陸條右旋來復線，機械性能良好，均
    認具殺傷力；另子彈一顆，係制式口徑5.56MM步槍子彈，彈底標記為86WCC，認
    具殺傷力；至滑套四個，其中三個均係奧地利GLOCK廠製26型口徑9MM半自動手槍
    金屬滑套，餘一個係奧地利GLOCK廠製17型口徑9MM半自動手槍金屬滑套，復進彈
    簧四條均係奧地利GLOCK廠製半自動手槍用之復進簧，槍托護套三個亦均係奧地
    利GLOCK廠製半自動手槍之彈匣底板，有內政部政警政署刑事警察局八十八年一
    月七日刑鑑字第八一號鑑驗通知書乙紙附卷為憑，足證被告甲○○所共同私運之
    械彈確屬我國行政院公告之甲類第一款管制進出口物品無訛。
四、至被告及其辯護人皆堅稱：甲○○若與丙○○、戊○○共同謀議運輸槍彈來台，
    何以戊○○知悉藏放槍彈之托運行李已遭查驗，卻僅打電話給吳振強、吳炳華等
    人，反而不與甲○○聯絡如何處理善後？又戊○○攜幼女私運槍彈搭機來台，已
    經航警局查獲，並於八十七年十二月二十九日晚間新聞均有報導，而甲○○有看
    當天之晚間新聞，且對此則新聞亦有評論，苟甲○○有參與此事，何以敢約戊○○至台南見面而不怕被查獲？又甲○○曾委請丙○○在美國購買威而鋼口香糖，
    以便在台販售，嗣丙○○電知甲○○已託戊○○攜帶回國，為此甲○○始打戊○○之行動電話與其聯繫，並相約在統聯客運台南總站見面取貨，絕非要拿取上開
    槍彈，否則甲○○不會邀其妻黃麗樺一同前去，更不可能身上僅帶新台幣五千三
    百元，卻可取得制式槍彈？況戊○○稱於美國與甲○○初見面時即獲知甲○○之
    0000000000號行動電話，亦與事實不符，其供詞矛盾不可採信云云，
    且證人乙○○、丁○○亦分別於審理時到庭證稱：「在被告（指甲○○）被抓前
    一天即八十七年十二月二十九日晚上七點多，在我住處即台南縣學甲鎮○○路一
    一一號，從電視上得知此事，當時我與甲○○都有在場。：：：記得電視畫面有
    照到一位小姐被查獲攜帶三枝槍入境，當時三枝槍就擺在被告（指戊○○）前面
    。：：：（看完此則新聞後被告甲○○有何反應？）有談到為何有人敢帶槍入境
    。」、「我從事玻璃四十幾年，認識甲○○之父親，且與被告（指甲○○）很熟
    。：：：與被告原本有意進口類似威而鋼口香糖。：：：他只提丙○○會幫他寄
    來，從美國進口。」等詞在卷，並提出台灣桃園看守所被告保管款收款收據及行
    動電話估價單等影本各乙紙為據。惟查，同案被告戊○○於美國受託攜帶上開槍
    彈來台時，丙○○即囑戊○○等候被告甲○○之電話，再行接應取貨等情，已據
    同案被告戊○○供承甚詳，茲戊○○入境來台後，先打電話予友人，俟丙○○從
    美國電知被告甲○○有關戊○○已入境台灣之事及戊○○聯絡之行動電話號碼，
    再由被告聯繫戊○○，並約定見面之時間與地點以便取貨，則戊○○來台灣後，
    先打電話給在台友人吳振強、吳炳華等人，亦極合乎情理之事，縱戊○○已獲知
    該件托運行李遭查驗出藏有槍彈，亦因不知與被告如何聯繫，自無法聯絡被告商
    量如何處理善後，被告以戊○○來台後未立即打電話與其聯絡，反證其未參與運
    輸槍彈云云，尚非可採；又戊○○固先於八十七年十二月二十九日下午五時許自
    行到案說明，旋經航空警察局對外宣布破案，倘電視新聞確有加以報導，然被告
    係於八十七年十二月二十九日下午二時左右，即接獲丙○○之越洋電話，並告知
    戊○○已搭機入境來台之事，已經被告陳明在卷，若被告當晚有收看該則新聞報
    導，豈會主動撥打戊○○之行動電話與其聯繫，而自曝犯行？足徵被告是否適有
    收看該則新聞，實非無疑，況縱依證人乙○○所為證詞認被告有收看該新聞，惟
    被告與戊○○僅曾在美國洛杉磯經由丙○○介紹認識，只有一面之緣，雙方並非
    十分熟識，不惟被告供明在卷，亦經同案被告戊○○供證屬實，則被告雖由電視
    新聞報導得知有新加坡人攜幼女私運槍彈來台乙事，但因電視新聞之報導一向簡
    明扼要，且畫面處理亦快速帶過，再者被告與戊○○又非熟識，被告自無法由電
    視新聞播報獲知該新加坡人即係「戊○○」其人，故被告於接獲丙○○通知戊○○已入境台灣，並轉知戊○○之行動電話號碼，其雖收看該則新聞，猶未起疑，
    仍於當晚八時許撥打戊○○之行動電話，嗣並約定取貨之時間與地點，亦不違常
    情；又被告一再堅稱曾託請丙○○購買類似威而鋼口香糖以便在台販售云云，雖
    經證人丁○○指證不移，然除此單一之證詞外，別查無其他書面契約或書據等積
    極證據以資憑信，衡酌彼證人與被告有多年情誼，於本件攸關被告刑責之證詞難
    免偏頗，況縱使被告確有進口類似威而鋼口香糖來台販售之情事，亦無礙其負責
    接應私運槍彈來台之犯行；再被告於八十七年十二月三十日凌晨三時三十分許，
    雖偕同其不知情之妻子黃麗樺共乘機車前往台南市統聯客運總站，以接應戊○○
    並取貨，被告此舉既可免除妻子對其深夜外出之懷疑，又可避人耳目，尚不能執
    此即遽認被告不知戊○○所交付之黑色背包中藏放有槍彈，況丙○○於美國託交
    上開槍彈予戊○○私運來台時，僅囑其轉交予被告，並無交代須另行收取代價或
    費用，由被告與丙○○自行處理，從而被告前往車站接應戊○○時，身上僅攜帶
    現金五千三百元，亦極合乎情理之事。至同案被告戊○○雖稱於美國即知被告之
    0000000000號行動電話云云，惟被告係於八十七年十二月二十二日始
    取得上開手機，有前述九九通訊有限公司出具之證明書暨遠傳儲值易付卡客戶資
    料（日）報表可按，則戊○○前開所述固與事實不符，惟應係其記憶不清所致，
    自不得因其些許供述與事實有出入，即全盤否定其供詞之可信性，而遽為被告有
    利之認定，附此敘明。
五、綜上各情，參互印證，被告確有與丙○○、戊○○共同運輸槍彈來台之事實，本
    件事證已臻明確，被告前開所辯各節，要屬卸責之詞，尚無足採，被告犯行堪以
    認定，應予依法論科。
六、核被告所為，係犯槍砲彈藥刀械管制條例第七條第一項之未經許可運輸手槍罪、
    同條例第十二條第一項未經許可運輸子彈罪及懲治走私條例第二條第一項之私運
    管制物品進口罪。被告運輸手槍、子彈前後非法持有手槍、子彈之低度行為，應
    各為運輸手槍、子彈之高度行為所吸收，均不另論罪。又被告一行為未經許可運
    輸手槍及子彈並私運管制物品進口而觸犯三罪名，為想像競合犯，應從一重之未
    經許可運輸手槍罪處斷。公訴人雖漏未就被告未經許可運輸子彈及私運管制物品
    進口等犯行一併起訴，惟此二犯行與已起訴部分既具有想像競合犯之裁判上一罪
    關係，為起訴效力所及，本院自得併予審究，附此敘明。復被告與丙○○、戊○○等成年人間就前述犯行，有犯意之聯絡及行為之分擔，均為共同正犯。爰審酌
    邇來台灣地區槍彈氾濫，不法之徒每每擁槍自重，輕則用之恐嚇勒索、欺壓善良
    ，重則持以搶劫、擄人勒贖、殺人，致使一般民眾聞槍色變，被告與同夥自國外
    運輸為數不少之制式槍、彈來台，足以嚴重破壞社會秩序，對治安造成之危害甚
    鉅及被告犯罪後之態度等一切情狀，量處如主文所示之刑，並就罰金部分諭知以
    罰金總額與六個月之日數比例折算，用資懲儆。末查，按於八十六年十一月廿四
    日修正公布之槍彈藥刀械管制條例第十九條第一項固規定犯該條例第七條、第
    八條、第十條、第十一條、第十二條第一項至第三項、第十三條第一項至第三項
    之罪，經判處有期徒刑者，應於刑之執行完畢或赦免後，令入勞動場所強制工作
    三年，但經司法院大法官會議八十七年十二月十八日釋字第四七一號解釋，此項
    規定不問對行為人有無預防矯治其社會危險性之必要，一律宣付強制工作三年，
    限制其中不具社會危險性之受處分人之身體自由部分，所採措施與所欲達成預防
    矯治之目的及所需程度，不合憲法第二十三條所定之比例原則，指明「犯上開條
    例第十九條所定之罪，不問對行為人有無預防矯治其社會危險性之必要，一律宣
    付強制工作三年之部分，與本解釋意旨不符，應自本解釋公布之日起不予適用。
    犯該條例第十九條第一項所列舉之罪，依個案情節符合比例原則部分，固應適用
    該條例宣告保安處分；至不符合部分而應宣告保安處分者，則仍由法院斟酌刑法
    第九十條第一項規定之要件，依職權為之，於此，自無刑法第二條第二項之適用
    ，亦即仍有從新從輕原則之適用」，揆其真意，所稱「依個案情節符合比例原則
    部分，固應適用該條項宣告保安處分」，係指行為時在該條例修正生效後、裁判
    時在該解釋公布後者而言；至於行為時在該條例修正生效前、裁判時在該解釋公
    布後之案件，仍有從新從輕原則之適用，從而即無從適用上開修正條例第十九條
    第一項（參照最高法院八十九年度台上字第一三六七號判決意旨），本件被告甲○○行為係在八十七年十二月三十日終了而依修正後槍彈藥刀械管制條例第七
    條第一項論科，依上述說明，自應適用修正後該條例第十九條第一項之規定，茲
    查被告甲○○雖無犯罪前科，此有本院被告全國前案紀錄表存卷可按，素行尚佳
    ，惟竟於前揭時、地與旅美華人丙○○共謀由美國運輸槍彈來台，並委由戊○○
    搭機私運回國，再由被告接應取貨，其中手槍均係制式，數量多達三把，而制式
    子彈亦有一顆，其行為對社會治安明顯具有危險性及嚴重性之威脅，按諸憲法第
    二十三條規定及大法官會議釋字第四七一號解釋意旨本於比例原則，自應依槍砲
    彈藥刀械管制條例第十九條第一項規定併予以宣告於刑之執行完畢或赦免後，令
    入勞動場所強制工作三年。
七、扣案之美國BERETTA廠製92EL型口徑9MM半自動手槍一支（含彈匣二個，槍號為
    BER454498Z）、奧地利GLOCK廠製26型口徑9MM半自動手槍二支（各含彈匣二個，
    槍號分別為AAB0307、BVC331，另含滑套四個、復進彈簧四條、槍托護套三個）
    均屬違禁物，併依刑法第三十八條第一項第一款之規定宣告沒收之；至制式口徑
    5.56MM步槍子彈一顆，業經送鑑拆解，故不併予宣告沒收，附此說明。
八、至同案被告丙○○、戊○○均經本院通緝中，俟緝獲到案，始另行審結，併予敘
    明。
據上論斷，應依刑事訴訟法第二百九十九條第一項前段，槍砲彈藥刀械管制條例第七
條第一項、第十二條第一項、第十九條第一項，懲治走私條例第二條第一項、第十一
條，刑法第十一條前段、第二十八條、第五十五條、第四十二條第二項、第三項、第
三十八條第一項第一款，罰金罰鍰提高標準條例第二條，判決如主文。
本案經檢察官何祖舜到庭執行職務。
中      華      民      國      八十九    年      十二    月    十九    日
                                臺灣桃園地方法院刑事第二庭
                                    審判長法  官  王  兆  飛
                                          法  官  王  美  玲
                                          法  官  李  育  仁
右正本證明與原本無異。
如不服本判決，應於判決送達後十日內向本院提出上訴狀( 應附繕本 )，上訴於
臺灣高等法院。
                                          書記官  王  泰  元
中      華      民      國     九 十      年       一     月     二     日
附論罪科刑依據之法條：
槍砲彈藥刀械管制條例第七條第一項：
未經許可，製造、販賣或運輸火砲、肩射武器、機關槍、衝鋒槍、卡柄槍、自動步槍
、普通步槍、馬槍、手槍或各類砲彈炸彈、爆裂物者，處死刑、無期徒刑或七年以上
有期徒刑；處徒刑者，併科新台幣三千萬元以下罰金。
槍砲彈藥刀械管制條例第十二條第一項：
未經許可，製造、販賣或運輸子彈者，處一年以上七年以下有期徒刑，併科新台幣五
百萬元以下罰金。
懲治走私條例第二條第一項：
私運管制物品進口、出口逾公告數額者，處七年以下有期徒刑，得併科七千元以下罰
金。


司法院資訊處製作；財團法人民間司法改革基金會備份。
